【裁判字號】    92,訴,1188
【裁判日期】    920430
【裁判案由】    返還價金
【裁判全文】
臺灣臺北地方法院民事判決  九十二年訴字第一一八八號
    原      告  富智光纖寬頻通信股份有限公司
    法定代理人  丙○○
    訴訟代理人  乙○○
    被      告  甲○○
右當事人間請求返還價金事件，本院判決如左：
    主      文
原告之訴駁回。
訴訟費用由原告負擔。
    事實及理由
一、原告起訴主張：原告於民國九十年六月一日，基於被告以電話通知其持有當時極
    缺貨之光纖絲，買主眾多，如原告欲購買，須立刻先付款新台幣（下同）一百萬
    元以為保證，合約簽訂及其他細節則另行再議。被告並告知光纖來源為第三人承
    港股份有限公司（以下簡稱承港公司），希原告代為匯款至承港公司。原告匯款
    後，始知承港公司所持有之光纖絲係由大陸華新滕倉廠所生產，原告要求被告返
    還價金被告拒不返還，為此以起訴狀為解除契約之意思，聲明請求被告返還一百
    萬元及自九十年六月一日起至清償日止，按年息百分之五計算之利息。
二、被告則抗辯：本件買賣契約係由原告向承港公司購買光纖絲，原告並付款予承港
    公司，被告並非買賣契約之當事人。為此請求駁回原告之訴。
三、本件經依民事訴訟法第二百七十一條之一準用第二百七十條之一第一項第三款規
    定，整理並協議簡化爭點及不爭執事項後，兩造同意就言詞辯論時所陳述之事實
    及主張之法律關係為論斷（見九十二年四月二十三日言詞辯論時整理兩造爭點及
    不爭執事項），則依同法第二百七十一條之一準用第二百七十條之一第三項前段
    規定，本院僅須就兩造協議簡化之爭點及不爭執事項為審究。查原告主張向被告
    購買光纖絲，為被告所否認，則本件之爭點，即在原告購買光纖絲之出賣人是否
    為被告。而原告主張被告為買賣契約之相對人係以台北永春郵局第三九九號存證
    信函及證人陳綺齡為證據方法。
  (一)、存證信函係原告單方之意思表示，並非雙方合意之證明文件，是以被告否認兩
      造間有買賣行為時，尚非得以原告所發之存證信函為認定之依據。
  (二)、證人即原告公司之業務經理陳綺齡到庭證述：我們經介紹認識被告，後來我們
      到被告在南港的公司，當時洪先生表示他有光纖的貨源在大陸，因為當時比較
      缺貨，洪先生當時表示貨源在大陸，我們約在大陸的福州談，因為洪先生表示
      他沒有空，叫我們到福州找他公司的陳先生談，我們在福州約了幾次面我們都
      沒有碰到面，到我們要走的那一天傍晚陳先生才出現，並表示他公司不想賣貨
      給我們了，因為陳先生表示要我們拿現金。．．．陳先生當時是與洪先生同一
      個公司，而洪先生當時和我們談時是表示陳先生是他公司的董事，要陳先生代
      表公司跟我們談。（問：當時是向個人或公司買貨？）貨是個人或是公司的，
      我不清楚，．．，我想我們是針對公司買貨。（問：當時由洪先生幫你們找貨
      還是賣給你們？）我們是針對洪先生，所以是洪先生賣給我們。（問：是洪先
      生個人或是他的公司賣給你們的？）是洪先生的公司，因為任何的買賣都要有
      契約，而契約一定是跟公司簽約不是跟個人簽約。後來在一個星期五洪先生要
      求我們付一百萬的定金，要我們匯到承港的戶頭，我們有疑慮，但基於時間急
      迫，我們有匯款，後來洪先生就傳真一張收據給我們，（問：在收據下面的國
      際電賀股份有限公司是否是洪先生所代表的公司？）洪先生的名片下有兩家公
      司，這是其中一家，但簽契約時要用那一家我們也不清楚等語。足見，依證人
      陳綺齡所陳，買賣光纖絲之過程，雖係由被告出面代為找貨，並由被告指示匯
      款至承港公司，然原告交涉對象之主體，既係法人，自無可能以自然人為交易
      主體。徵之依證人陳綺齡所提出兩造均不爭執之收據，其內容記載「茲收到富
      智光纖寬頻通信股份有限公司向承港股份有限公司訂購單模光纖．．．訂金一
      百萬元整，此據以電匯單為準」，署名「承港股份有限公司、國際電賀股份有
      限公司甲○○」，則以該收據亦係陳綺齡所提出，自屬原告公司所持有之收據
      ，雖其上之印文僅有被告之私人章，然既已顯明公司之名稱，而陳綺齡亦知國
      際電賀股份有限公司係被告所代表之公司，是於當事人之真意，應係以法人為
      交易對象。
四、按民事訴訟如係由原告主張權利者，應先由原告負舉證之責，若原告先不能舉證
    ，以證實自己主張之事實為真實，則被告就其抗辯事實即令不能舉證，或其所舉
    證據尚有疵累，亦應駁回原告之請求（最高法院十七年上字第九一七號判例參照
    ）。從而，本件應由原告證明兩造為買賣契約之相對人，然依其所提之證據方法
    ，均無法使本院獲得確切之心證。是以原告主張之事實既未獲得充份之證明，難
    認其請求一百萬元及自九十年六月一日起至清償日止，按年息百分之五計算之利
    息為有理由，應予駁回。
五、因本案事證已臻明確，兩造其餘主張陳述及所提之證據，均毋庸再予審酌，附此
    敘明。
六、訴訟費用負擔之依據：民事訴訟法第七十八條。
中      華      民      國    九十二    年      四      月    三十    日
                                    民事第四庭法  官  洪于智
右為正本係照原本作成
如對本判決上訴須於裁定送達後二十日內向本院提出抗告狀
中      華      民      國    九十二    年      四      月    三十      日
                                              書記官  薛德芬


司法院資訊處製作；財團法人民間司法改革基金會備份。
